臺灣高等法院刑事判決　　　　　　　　　　　　　九十三年度上易字第二０一０號
　　上　訴　人
　　即　被　告　甲○○
右上訴人因妨害自由案件，不服臺灣臺北地方法院九十三年度易字第一一五０號，中
華民國九十三年十一月五日第一審判決（起訴案號：臺灣臺北地方法院檢察署九十三
年度偵字第七００一號、九十三年度偵緝字第一一二二號），提起上訴，本院判決如
左：
    主  文
上訴駁回。
甲○○緩刑貳年。
    事  實
一、甲○○於民國八十六年十月二日因賭博案件經台灣板橋地方法院科處罰金一千元
    ，八十六年十一月三日確定，於八十六年十二月二十八日罰金繳清執行完畢。甲
    ○○與乙○○原係男女朋友，二人因個性不合已於九十一年間分手，惟甲○○猶
    經常藉故打電話騷擾乙○○及其家人或前往台北縣新店市○○路○段三六號二樓
    乙○○住處附近守候，於九十二年六月十九日晚間甲○○又前往乙○○住處附近
    等候乙○○，至晚間九時三十分許乙○○自安康路三段五七號理髮廳走出來，一
    看見在路旁之甲○○立即轉頭跑開，甲○○則追上前攔乙○○，欲與乙○○交談
    ，並基於妨害自由之犯意，徒手抓住急欲離開現場之乙○○雙手，且進而自後以
    雙手抱住乙○○之強暴方法，妨害乙○○行使自由離去之權利，適台北縣警察局
    新店分局雙城派出所曾前藩等四名警員值巡邏勤務經過，看見甲○○抱住乙○○
    及聽見乙○○呼叫聲，立即停車上前制止，甲○○始鬆開雙手，奮力掙扎之乙○
    ○因重心不穩遂跌倒地上，曾前藩警員將乙○○扶起後，即將甲○○、乙○○二
    人帶回雙城派出所處理。
二、案經被害人乙○○提出告訴由臺北縣警察局新店分局報請臺灣臺北地方法院檢察
    署檢察官偵查起訴。
    理  由
一、訊據上訴人即被告甲○○承認於右述時、地拉住證人即被害人乙○○之雙手制止
    乙○○離去之情不諱，然辯稱：伊之前與告訴人乙○○是男女朋友關係，當時是
    想要挽回以前的感情，不是要傷害告訴人乙○○，也希望乙○○能聽伊把話講完
    云云。
二、經查，證人乙○○於右述時、地看見被告即轉頭逃跑，被告上前拉住證人乙○○
    雙手，進而自證人乙○○背後環抱之情，已據證人乙○○於原審審理時指述：「
    ：：那時候我去洗頭，從店裡出來我就看到被告，我看到被告我就跑，他就跑過
    來把我拉住，要拉去別的地方，跟我說一些很無聊的事，被告一直拉著我我就跌
    在地上，剛好巡邏的員警有經過看到，把我們拉開：：」（見九十三年十月二十
    二日原審審理筆錄）等語綦詳，且證人即承辦本案警員曾前藩亦證述：「：：我
    們巡邏經過，發現一個女的大聲呼叫『放開我』，男的從背後把女的抱住，不讓
    她離開：：」（見九十三年五月十八日偵查筆錄）、「：：我們經過玫瑰路口（
    安康路三段與玫瑰路口）發現有一個女子大聲呼叫，被告雙手抱住該女子，我們
    就下車叫他們回派出所，當時被告是用雙手環繞女子的背後：：看見女子掙扎之
    後就跌倒：：我們把她扶起：：」等語，雖然證人乙○○歷次指稱「：：甲○○
    就突然出現抓住我雙手：：」、「：：他就跑過來把我拉住：：只有拉住我的手
    ：：我忘記被告是否有抱住我，印象中我只記得被告一直拉著我：：」，與證人
    曾前藩證述「：：發現一個女的大聲呼叫放開我，男的從背後把女的抱住：：」
    、「：：發現有一個女子大聲呼叫，被告雙手抱住該女子：：被告是用雙手環繞
    有間，惟據證人乙○○於原審審理時指稱其與被告已分手一年，被告經常藉故前
    往騷擾，當日一見到被告立即轉頭就逃各情，並表示「我大聲呼救並掙扎」、「
    他拉我，我掙脫：：」等，參以被告供述證人乙○○掙扎跌倒之情，顯見證人乙
    ○○當時因遭被告攔阻而正處於驚慌失措之情境，其鮮難詳記被告對其施以強暴
    手段之細節，又證人曾前藩為雙城派出所警員，當日係因值巡邏勤務經過現場適
    遇上情而處理本案，此亦據證人曾前藩陳明在卷，衡情證人曾前藩鮮會誣陷被告
    之理，是被告確有自證人乙○○背後以雙手環抱住證人乙○○阻止其離去之行為
    ，而被告前述辯解係避重就輕之詞，並不足採，本件事證明確，被告犯行堪予認
    定。
三、被告於前述時、地以徒手抓住證人乙○○，環抱住證人乙○○之強暴手段，阻攔
    並無義務留在現場之證人乙○○自由離去，核被告所為，係犯刑法第三百零四條
    第一項之以強暴妨害人行使權利罪。
四、原審認被告罪證明確，適用刑法第三百零四條第一項、第四十一條第一項前段，
    罰金罰鍰提高標準條例第一條前段、第二條規定，並審酌被告未曾受有期徒刑以
    上刑之宣告（有台灣台北地方法院檢察署刑案資料查註紀錄表及台灣高等法院被
    告全國前案紀錄表在卷可稽）、被告與證人乙○○已分手，雖證人乙○○不願再
    與被告有任何接觸，被告猶徒手抓住證人乙○○雙手，進而環抱之而違反證人乙
    ○○之意願，妨害其自由離去，衡諸其犯罪動機、目的、手段、對證人乙○○心
    理已造成嚴重傷害及被告犯罪後始終飾卸稱實無對證人乙○○妨害自由之故意等
    一切情狀，量處有期徒刑參月，並諭知易科罰金之折算標準。經核認事用法並無
    違誤，量刑亦屬適當，被告上訴意旨以其無犯罪故意，否認犯行，指摘原判決不
    當，為無理由，應予駁回。末查被告未曾受有期徒刑以上刑之宣告，此有台灣高
    等法院檢察署刑案紀錄簡覆表及本院被告全國前案紀錄表各一份在卷可按，此次
    因一時失慮，致罹刑章，犯後已深感悔悟，其歷經此次偵審程序及科刑判決之教
    訓後，當知所警惕，堪信無再犯之虞，故本院認前開對其宣告之刑，以暫不執行
    為適當，爰併宣告緩刑二年，以啟自新。
據上論斷，應依刑事訴訟法第三百六十八條、刑法第七十四條第一款，判決如主文。
本案經檢察官呂丁旺到庭執行職務。
中      華      民      國    九十三    年    十二    月    三十一      日
                              臺灣高等法院刑事第十庭
                                  審判長法  官  溫  耀  源
                                        法  官  周  政  達
                                        法  官  邱  同  印
右正本證明與原本無異。
不得上訴。
                                        書記官  莊  昭  樹
中      華      民      國    九十三    年    十二    月    三十一      日
附錄：本案論罪科刑法條全文
中華民國刑法第三百零四條 (強制罪)
以強暴、脅迫使人行無義務之事或妨害人行使權利者，處三年以下有期徒刑、拘役或
三百元以下罰金。
前項之未遂犯罰之。
